【裁判字號】    96,聲,3201
【裁判日期】    970226
【裁判案由】    發還擔保金
【裁判全文】
臺灣板橋地方法院民事裁定              96年度聲字第3201號
聲  請  人
即  債權人  海洋家育樂有限公司
法定代理人  丁○○
相  對  人
即  債務人  金龍保全股份有限公司
法定代理人  丙○○
            乙○○○
            甲○○
上列聲請人聲請發還擔保金事件，本院裁定如下：
    主  文
聲請駁回。
聲請程序費用由聲請人負擔。
    理  由
一、本件聲請意旨略以：聲請人與相對人間因請求交還支票事件
    ，前依本院94年度裁全字第959號民事裁定，提供如主文第1
    項所示之提存金後，聲請禁止相對人就該假處分裁定附表所
    列支票於本案判決確定前不得向付款人請求付款及轉讓與第
    三人，並應將支票交由執行人員記載此項事由等情在案。茲
    因兩造間本案訴訟業經判決確定，聲請人並已定20日以上期
    間催告相對人行使權利而未為行使，爰依法聲請返還前開提
    存金等語；並提出本院94年度裁全字第959 號民事裁定、94
    年度存字第1103號提存書、94年度重訴字第184 號民事判決
    、臺灣高等法院94年度上易字第980 號民事判決暨確定證明
    書、94年度上易字第980號民事裁定等影本各1件、相對人甲
    ○○之回執原本1件為證。
二、按訴訟終結後，供擔保人證明已定20日以上之期間，催告受
    擔保利益人行使權利而未行使者，或法院依供擔保利益人之
    聲請，通知受擔保利益人於一定期間內行使權利並向法院為
    行使權利之證明而未證明者，法院應依供擔保人之聲請，以
    裁定命返還其提存物或保證書，民事訴訟法第104條第1項第
    3款定有明文，依同法第106條之規定，於其他依法令供訴訟
    上之擔保者，亦準用之。其中所謂訴訟終結，在因假扣押或
    假處分所供擔保之場合，因該擔保係為保障受擔保利益人因
    該假扣押或假處分所受損害而設，倘執行法院已依假扣押或
    假處分裁定為假扣押或假處分之執行，則在供擔保人撤回假
    扣押或假處分之執行前，受擔保利益人所受損害仍可能繼續
    發生，損害額既尚未確定，自難強令其行使權利，必待供擔
    保人已撤回假扣押或假處分之執行，始得謂為訴訟終結，最
    高法院87年台抗字第234號裁定意旨可資參照。
三、經查聲請人聲請本院於民國（下同）94年2月3日以94年度裁
    全字第959 號裁定准予假處分，聲請人並據以聲請本院以94
    年度執全字第1169號假處分執行程序，對相對人就該假處分
    裁定附表所列支票於本案判決確定前不得向付款人請求付款
    及轉讓與第三人，並應將支票交由執行人員記載此項事由等
    情，業據本院調取上開卷宗核閱屬實。按聲請人雖主張已於
    訴訟終結後，定20日以上期間以存證信函催告相對人行使權
    利，然聲請人未提出該存證信函及相對人丙○○、乙○○○
    之回執，亦未提出其他得確認相對人丙○○、乙○○○確實
    收受存證信函之證明，且經本院函請於文到後7 日內補正，
    聲請人於96年12月24日收受該補正通知，有送達證書附卷可
    稽，惟迄未補正，已難認其已合法催告相對人行使權利而未
    行使。復按，於聲請人撤回假扣押執行程序前，該假扣押程
    序之受擔保利益人即相對人因該假扣押執行程序可能受之損
    害，既尚未確定，自難強求其須行使權利，故聲請人應於撤
    回假扣押執行程序後再次定期催告相對人行使權利，始為適
    法，此情形於假處分亦同。是本件聲請人縱係於撤回假處分
    執行程序前即以存證信函通知相對人行使權利，揆諸前揭說
    明，亦顯與民事訴訟法第106條準用同法第104條第1項第3款
    後段所定之要件不符。綜上所述，聲請人之聲請於法尚有未
    合，不能准許。
四、依民事訴訟法第95條、第78條，裁定如主文。
中    華    民    國    97    年    2     月    26    日
                  民事第二庭    法  官  連士綱
以上正本證明與原本無異。
如對本裁定抗告，須於裁定送達後10日內向本院提出抗告狀，並
應繳納抗告裁判費新臺幣1,000元。
中    華    民    國    97    年    2     月    27    日
                                書記官  李宏明


司法院資訊處製作；財團法人民間司法改革基金會備份。
